臺灣臺南地方法院民事判決
110年度訴字第598號
原      告  黃文雄    
訴訟代理人  林志雄律師
            王識涵律師
            龔暐翔律師
            陳樹村律師
被      告  林淑寬  

上列當事人間請求土地所有權移轉登記等事件，本院於民國111
年9月12日言詞辯論終結，判決如下：
    主  文
原告之訴駁回。
訴訟費用由原告負擔。
    事實及理由
一、原告起訴主張：
　㈠原告於民國105年初，因理財之需亟需資金運用，欲將所有坐
    落臺南市○○區○○○段○○○段000地號土地（面積2000平方公尺
    、權利範圍全部，下稱系爭土地）出售，因而委託姪子訴外
    人黃迺豪協助尋找買家，黃迺豪乃介紹其配偶即被告承購。
    兩造同意由被告以每坪新臺幣（下同）4,400元，即總價266
    萬2000元，向原告購買系爭土地，並約定原告日後如退休回
    南部耕作或有資金時，得隨時返還買賣價金及支付銀行利息
    後，買回系爭土地。原告乃將身分證件及印鑑證明等物郵寄
    予黃迺豪，俾被告辦理系爭土地之移轉登記，被告嗣分別於
    105年4月21日匯款80萬元、105年5月4日匯款25萬5000元至
    原告兆豐銀行帳戶00000000000號帳戶，總計給付105萬5000
    元，尚餘160萬7000元買賣價金未付。
　㈡兩造係基於買賣契約關係移轉系爭土地所有權，且保留原告
    得隨時買回系爭土地之權利，嗣原告於109年12月10日以臺
    南育平郵局338號存證信函向被告表明欲買回系爭土地，竟
    遭被告拒絕，為此，爰依民法第379條、第383條之規定，提
    起本件訴訟。並聲明：被告應於原告給付105萬5000元同時
    ，將其名下系爭土地所有權移轉登記予原告。
二、被告則以：
  ㈠105年初黃迺豪之母親即訴外人林幸欲將名下坐落臺南市○○區
    ○○○段○○○段000○0○000○0○000○0地號土地(下稱000之1、000
    之2、000之2地號土地)贈與原告及黃迺豪各2分之1；其上同
    段777建號建物(下稱777建物)贈與原告；其上同段778建號
    建物(下稱778建物)贈與黃迺豪；同段869地號土地(下稱869
    地號土地)贈與黃迺豪，因擔心農地全部贈與後，會影響林
    幸之農保資格，因此先不辦理869地號土地之贈與。由於777
    、778建物與605之1、605之2、606之2、869地號及系爭土地
    套匯管制，因869地號土地未併同申請移轉登記而遭白河地
    政事務所(下稱白河地政)駁回林幸贈與之移轉登記申請。但
    869地號土地林幸原欲全部贈與黃迺豪，如要併同移轉至原
    告、黃迺豪名下各2分之1，對黃迺豪而言，將損失869地號
    土地2分之1(相當0.75分地)權益，原告應補償黃迺豪，但當
    時原告急需現金，還想賣系爭土地週轉，且系爭土地必須在
    林幸辦理贈與移轉登記前移轉，否則將來必須併同上開建物
    方能移轉他人，因一時找不到系爭土地之買家，原告與黃迺
    豪最終協議以系爭土地(面積2000平方公尺)交換869地號2分
    之1(面積1500平方公尺之2分之1即750平方公尺)，並以贈與
    原因辦理移轉登記，變成黃迺豪必須補償黃文雄損失之1250
    平方公尺之差額，因黃迺豪當時並無資金，經與被告協議，
    由被告出資支付所有過戶稅金、代書費及補償原告減少1250
    平方公尺土地損失105萬5000元，將與原告交換之系爭土地
    登記於被告名下。
  ㈡兩造就系爭土地之所有權移轉係基於贈與原因，為數宗土地
    及房屋間贈與、互贈及補償法律行為中之一部，而非基於買
    賣法律關係，兩造間就系爭土地亦不存在買回約定。原告為
    以贈與原因移轉系爭土地所有權予被告，先於105年3月16日
    由抵押貸款之債務人即原告之胞姐訴外人黃秀梅向抵押權人
    臺南市後壁區農會清償貸款，以塗銷系爭土地之抵押權設定
    ，並於105年3月25日完成所有權移轉登記，登記原因為贈與
    ，原因發生日期記載為105年2月25日。被告於105年4月21日
    匯款予原告80萬元、105年5月4日匯款予原告25萬5000元總
    計105萬5000元，作為原告因土地互贈移轉所衍生原告土地
    應有部分面積減少之補償。自被告將105萬5000元之補償金
    額匯予原告後，直至109年12月10日收到原告寄發之臺南育
    平郵局000338號存證信函前，原告未曾對於系爭土地過戶程
    序及匯款金額有所異議，亦從未向被告追討買賣價金160萬7
    000元，甚至原告還曾於107年6月間向黃迺豪借款10萬元，
    被告於接獲原告之存證信函後，已於109年12月21日寄發新
    興郵局2646號存證信函予原告說明上情等語，資為抗辯。並
    聲明：駁回原告之訴。
三、兩造不爭執事項：
　㈠系爭土地於105年3月25日以贈與原因自原告移轉為被告所有
    。
　㈡被告曾於105年4月21日匯款80萬元、105年5月4日匯款25萬50
    00元至原告兆豐銀行帳號00000000000號帳戶。
　㈢原告曾於109年12月10日寄發臺南育平郵局338號存證信函（
    見本院110年度營調字第35號卷第19至31頁）予被告。
　㈣被告曾於109年12月21日寄發新興郵局2646號存證信函（見本
    院110年度營調字第35號卷第77至87頁）予原告。
四、得心證之理由：
　㈠兩造就系爭土地是否成立買賣關係、是否有保留買回約定？
　⒈按當事人主張有利於己之事實者，就其事實有舉證之責任，
    民事訴訟法第277條前段定有明文。再按民事訴訟如係由原
    告主張權利者，應先由原告負舉證之責，若原告先不能舉證
    ，以證實自己主張之事實為真實，則被告就其抗辯事實，即
    令不能舉證，或其所舉證據尚有疵累，亦應駁回原告之請求
    ，有最高法院72年度台上字第4225號民事裁判可資參照。本
    件原告之請求，係基於兩造就系爭土地之買賣關係以及買回
    約定(下稱系爭契約)，為被告所否認，自應由原告就其主張
    兩造就系爭土地約定以總價266萬2000元成立買賣契約及原
    告保留買回權利之事實負舉證責任。
　⒉證人黃曜貞雖於本院110年11月18日言詞辯論期日到庭證述：
    105年於伊家中客廳，伊聽弟弟黃迺豪說系爭土地由原告賣
    給被告，並已過戶完成，一坪大概4,400或4,500，黃迺豪說
    被告同意5年後如果原告要買，可以原價加銀行利息讓原告
    買回等語。惟證人黃曜貞亦證稱伊均係聽聞黃迺豪陳述，伊
    並不知道系爭土地買賣付款情形，不清楚被告有無給付全部
    買賣價金予原告，過戶過程伊並無參與，不知道兩造有無訂
    定契約書。107年於成大醫院有聽黃迺豪說869、870地號土
    地換地的事，但伊聽不懂等語（見本院卷第308至311頁）。
    證人黃曜貞並未親自見聞兩造就系爭土地有系爭契約之約定
    ，亦未參與系爭土地移轉過程，尚難以其證詞即認兩造間確
    有系爭契約之約定。
　⒊另證人張林秋絹於本院110年11月18日言詞辯論期日到庭證述
    （見本院卷第311至320頁）：105年1月份，黃迺豪、原告委
    託伊辦理林幸名下三筆農地(605之1、605之2、606之2地號
    土地)及兩棟農舍(777建物、778建物)移轉給黃迺豪及原告
    。因為不能單就三筆農地、兩棟農舍移轉，有涉及869地號
    土地及系爭土地這兩塊農地，當初蓋房子套匯在案。869地
    號土地須併同與農舍一同移轉，因為同時是林幸的名字。87
    0地號，93年林幸過戶給原告，這筆土地不是林幸的，所以
    不必併同移轉。伊叫黃迺豪趕快聯絡原告一起回來，一同到
    地政事務所承辦人說駁回理由，因為涉及兩筆未辦土地。系
    爭土地，原告急需資金，雖然不用併同移轉，但有套匯在案
    ，不論登記給哪一個人，都是套匯在案。就跟他們兩個協議
    怎麼處理，因為農地沒有移轉、農舍不能移轉，已經被駁回
    。就在地政事務所協議869地號土地給兩個人，一人一半，
    系爭土地先移轉出去，如果沒有移轉出去，但農舍移轉給黃
    文雄，系爭土地被套在一起，將來系爭土地移轉給別人，要
    連同農舍一起移轉給別人。所以要先把系爭土地移轉出去，
    再把農舍移轉給原告。869地號土地本來要給黃迺豪，後來
    他們協議，他們一人一半。系爭土地先移轉給被告，869地
    號土地是1500平方公尺，系爭土地是2000平方公尺，1500平
    方公尺一半給原告是750平方公尺，系爭土地移轉給被告，
    勢必差1250平方公尺，他們說私下要協議補償費。869地號
    土地贈與給黃迺豪、原告各2分之1，系爭土地贈與給被告，
    由被告拿錢出來補償給原告，他們沒有跟我講補償多少。我
    跟原告、黃迺豪到地政事務所，由承辦人員跟他們說駁回理
    由，我們三人在協商，結果也是經過他們的合意，他們委託
    我繼續辦理贈與關係，同意用贈與辦理土地移轉，他們說金
    錢他們自行處理。土地過戶需要增值稅、房屋過戶需要契稅
    、贈與需贈與稅、還有代書費、印花稅、登記規費，都由被
    告出錢，原告沒有拿過錢給伊。108年12月6日，黃迺豪、被
    告、原告，以及黃迺豪的二姊，在伊家討論777、778建物租
    賃給他人、多年未結算的租金問題，他們在算差額，最後大
    家都有同意。過程中，我沒聽到原告提到要買回系爭土地等
    語。由證人張林秋絹證詞足認原告移轉系爭土地予被告，雖
    經合意以贈與原因辦理登記，但實質為有償行為，但仍無足
    證明兩造間就系爭土地有系爭契約之約定，原告之主張尚難
    採信。
　⒋從而，原告並無法證明兩造間有系爭契約存在之事實，除此
    之外，原告復無提出其他足以證明系爭契約存在之證據。是
    原告之主張，尚不足採。
五、綜上，原告未能舉證證明系爭契約存在，原告依民法第379
    條、第383條之規定，請求被告應於原告給付105萬5000元同
    時，將其名下系爭土地移轉登記予原告，為無理由，應予駁
    回。
六、本件事證已臻明確，兩造其餘攻擊或防禦方法及所提證據，
    均與本院心證之形成，不生影響，爰不一一再加以論述，併
    此敘明。
七、訴訟費用負擔之依據：民事訴訟法第78條。
中　　華　　民　　國　　111 　年　　10　　月　　4 　　日
                     民事第四庭   法  官　李姝蒓
以上正本係照原本作成。
如對本判決上訴，須於判決送達後20日內向本院提出上訴狀。
如委任律師提起上訴者，應一併繳納上訴審裁判費。
中　　華　　民　　國　　111 　年　　10　　月　　6 　　日
                                  書記官  張鈞雅